【裁判字號】    98,交聲,3354
【裁判日期】    980921
【裁判案由】    交管條例聲異
【裁判全文】
臺灣板橋地方法院交通事件裁定        98年度交聲字第3354號
原處分機關  交通部公路總局臺北區監理所蘆洲監理站
異  議  人  甲○○
即受處分人
上列異議人因違反道路交通管理處罰條例案件，對於交通部公路
總局臺北區監理所蘆洲監理站於民國94年9 月22日以北監蘆字第
裁46-C00000000號違反道路交通管理事件裁決書所為之處分，聲
明異議，本院裁定如下：
    主    文
異議駁回。
    理    由
一、異議意旨略以：異議人甲○○於民國93年底、94年初因精神
    疾病住院，約3 月後出院即與父母一同居住於台北縣三重市
    ○○路○ 段153 巷49號，之後再搬遷至台北縣蘆洲市○○路
    276 號3 樓之戶籍地，所以並未收到本件裁決書，爰聲明異
    議，請求撤銷原處分等語。
二、按受處分人不服第8 條主管機關所為之處罰，得於接到裁決
    書之翌日起20日內，向管轄地方法院聲明異議；又處理違反
    道路交通管理事件，有關文書送達之程序，依行政程序法之
    規定，道路交通管理處罰條例第87條第1 項、違反道路交通
    管理事件統一裁罰基準及處理細則第5 條分別定有明文。
  (一)按送達，於應受送達人之住居所、事務所或營業所為之；又
    送達，不能依前2 條規定為之者，得將文書寄存送達地之地
    方自治或警察機關，並作送達通知書2 份，1 份黏貼於應受
    送達人住居所、事務所、營業所或其就業處所門首，另1 份
    交由鄰居轉交或置於該送達處所信箱或其他適當位置，以為
    送達；另前項情形，由郵政機關為送達者，得將文書寄存於
    送達地之郵政機關，行政程序法第72條第1 項、第74條第1
    項、第2 項分別定有明文。
  (二)查本件裁決書，係郵寄至台北縣三重市○○路○段86號11樓
    ，因無法交付予應受送達人、有辨別事理能力之同居人、受
    僱人、或應送達處所之接收郵件人員，而於94年10月4 日寄
    存於三重一支局等情，有交通部公路總局臺北區監理所蘆洲
    監理站送達證書1 份在卷可稽（見院(一)卷第11頁）；然早在
    該裁決書寄存之前，即94年9 月21日，異議人即已將戶籍遷
    至台北縣蘆洲市○○路276 號3 樓，此有個人基本資料查詢
    結果1 份可憑（見本院卷第13頁），而異議人復稱裁決書寄
    存當時係居住在台北縣三重市○○路○ 段153 巷49號或戶籍
    地，亦即並非居住在該裁決書寄存地，可見異議人辯稱未曾
    收受該裁決書，係屬可採。則該裁決書寄存至非戶籍地，亦
    非異議人住、居所地之台北縣三重市○○路○段86號11樓，
    即與行政程序法所定之送達相關規定不符，自難謂已合法送
    達；故前揭法條所示之得提出異議之期間即無法起算。是以
    ，異議人遲至98年9 月14日始提出異議，係屬合法，合先敘
    明。
三、按汽車駕駛人，有領有聯結車、大客車、大貨車或小型車駕
    駛執照，駕駛重型機器腳踏車情形者，處新臺幣（下同）1,
    800 元以上3,600 元以下罰鍰，並禁止其駕駛，道路交通管
    理處罰條例第22條第1 項第4 款定有明文。查異議人並未考
    領有機車駕照，僅領有普通小客車駕駛執照，且於本件違規
    時，該駕照仍在有效期間（94年1 月6 日至100 年2 月2 日
    ）等情，有異議人之汽車、機車駕照基本資料各1 份可按（
    見本院卷第12頁），足見異議人於本件違規時，係有前述「
    領有小型車駕駛執照，駕駛重型機器腳踏車」之違規情形，
    自得依上開規定予以罰鍰。又本件舉發違反道路交通管理事
    件通知單業經異議人當場簽收，而已合法送達乙節，有該通
    知單1 紙在卷可參（見本院卷第3 頁）；惟異議人遲未繳納
    任何罰鍰，則異議人顯已逾越應到案期限60日以上，故原處
    分機關逕依違反道路交通管理事件統一裁罰基準表規定，裁
    處異議人最高額罰鍰3,600 元，於法自無不合。
四、綜上所述，異議人前開所辯，雖屬有據，然異議人既有前揭
    違規事實明確，則原處分機關依道路交通管理處罰條例第22
    條第1 項第4 款，裁處異議人罰鍰3,600 元，即屬有據，故
    異議人所辯為無理由，應予裁定駁回。惟本件裁決書並未合
    法送達，業如前述，則異議人自無從依裁決書所載，於94年
    10月22日前繳納罰鍰，是原處分機關尚無從予以加倍處罰，
    併予敘明。
五、據上論斷，應依道路交通案件處理辦法第19條，裁定如主文
    。
中    華    民    國    98    年    9     月    21    日
                  交通法庭  法  官  洪珮婷
以上正本證明與原本無異。
如不服本裁定，應於裁定送達後5日內敘明抗告理由，向本院提
出抗告狀。
                            書記官  陳永訓
中    華    民    國    98    年    9     月    21    日


司法院資訊處製作；財團法人民間司法改革基金會備份。
